臺灣高雄地方法院交通事件裁定　　　 100年度交聲字第2396號
原處分機關　交通部公路總局高雄區監理所
異　議　人　林琦授
即受處分人
上列異議人即受處分人因違反道路交通管理處罰條例案件，對於
交通部公路總局高雄區監理所民國100年12月2日所為之處分（處
分案號：高監自裁字第裁80-N00000000號），聲明異議，本院裁
定如下：
    主  文
異議駁回。
    理  由
一、原處分意旨係以：異議人即受處分人（下稱異議人）林琦授
    於民國98年6 月3 日16時45分許，駕駛車牌號碼YE-4973 號
    自小客車，行經高雄縣大寮鄉（已改制為高雄市大寮區○○
    ○○路與大漢路口時，經高雄縣政府警察局（已改制為高雄
    市政府警察局）交通警察局警員攔查，測得其酒精濃度為每
    公升0.75毫克超過規定標準，遂予以製單舉發；嗣原處分機
    關以異議人之違規事實明確，乃依道路交通管理處罰條例第
    35條第1 項第1 款及第24條等規定，裁處異議人罰鍰新臺幣
    （下同）44,600元，吊扣駕駛執照12個月，並施以道路交通
    安全講習之處分等語。
二、異議意旨略以：異議人於前揭時、地酒駕違規，經檢察官為
    緩起訴處分確定，異議人已受刑事處罰，如今又加以裁處，
    違反一事不二罰之法理，雖原處分機關就罰鍰金額有扣抵勞
    務時數，惟本人違規時間係在行政罰法修正施行前，本件應
    適用修正前之行政罰法，爰依法聲明異議，請求撤銷原處分
    關於罰鍰之裁罰等語。
三、按道路交通管理處罰條例第87條第1 項規定：「受處分人不
    服第8 條主管機關所為之處罰，得於接到裁決書之翌日起20
    日內，向管轄地方法院聲明異議。」此條文中所謂之「處罰
    」，應指包括對受處分人裁處之違規事實是否正當，及裁罰
    所引用之法條是否適當而言，蓋此二者有不可分離之關係，
    即聲明異議應以交通違規行為為標的，非以處罰項目為範圍
    。是本件異議人酒後駕車只有一個交通違規行為，雖異議人
    僅就處罰項目中之罰鍰部分提起異議，其餘部分（吊扣駕照
    及應參加道路交通安全講習部分）並未提及，然此部分與其
    交通違規行為是否存在既無從分離，本院自應併予審理，且
    於對原處分失當時，應自為處分，並就罰鍰、吊照及安全講
    習等處罰效果，宜為一併重新諭知（臺灣高等法院所屬法院
    98年法律座談會刑事類提案第23號研討結果意旨參照），合
    先敘明。
四、次按汽車駕駛人飲用酒類或其他類似物後其吐氣所含酒精濃
    度超過每公升0.25毫克或血液中酒精濃度超過百分之0.05以
    上，不得駕車；又汽車駕駛人，駕駛汽車經測試檢定有酒精
    濃度超過規定標準之情形者，處15,000元以上60,000元以下
    罰鍰，並當場移置保管該汽車及吊扣其駕駛執照1 年，且應
    接受道路交通安全講習，道路交通安全規則第114 條第2 款
    、道路交通管理處罰條例第35條第1  項第1 款、第24條第1
    項第2 款分別定有明文。又小型車駕駛人，其吐氣所含酒精
    濃度超過每公升0.55毫克以上，最低裁罰基準為罰鍰49,500
    元，違反道路交通管理事件統一裁罰基準表亦有明定。
五、再者，按行政罰法於100 年11月23日修正公布，該法第46條
    第2 項規定，本法修正條文自公布日施行。依中央法規標準
    法第13條規定，法規明定自公布日或發布日施行者，自公布
    或發布之日起，算至第3 日起發生效力。從而100 年11月23
    日修正公布之行政罰法修正條文，應自同年月25日起發生效
    力。則行政罰法第26條第3 項於100 年11月23日修正增列「
    第一項行為（即一行為同時觸犯刑事法律及違反行政法上義
    務規定者）經緩起訴處分或緩刑宣告確定且經命向公庫或指
    定之公益團體、地方自治團體、政府機關、政府機構、行政
    法人、社區或其他符合公益目的之機構或團體，支付一定之
    金額或提供義務勞務者，其所支付之金額或提供之勞務，應
    於依前項規定裁處之罰鍰內扣抵之」，因同法第45條第3 項
    亦增列規定「本法中華民國100 年11月8 日修正之第26條第
    3 項至第5 項規定，於修正施行前違反行政法上義務之行為
    同時觸犯刑事法律，經緩起訴處分確定，應受行政罰之處罰
    而未經裁處者，亦適用之；曾經裁處，因訴願、行政訴訟或
    其他救濟程序經撤銷，而於修正施行後為裁處者，亦同」，
    係以「未經裁處」為溯及既往之適用條件。查本件異議人之
    違規行為係於98年6 月3 日，原處分機關係於100 年12 月2
    日裁處，揆之前揭說明，本件符合上開溯及既往原則之適用
    ，亦即本案應直接適用上揭修正後之行政罰法第26條第3 項
    規定裁罰，異議人稱本件仍有不溯及既往原則之適用云云，
    容有誤會。
六、經查，異議人於98年6 月3 日16時45分許，駕駛車牌號碼YE
    -4973 號自小客車，行經高雄縣大寮鄉○○○路與大漢路口
    時，經警員攔查，測得其呼氣所含酒精濃度每公升0.75毫克
    ，有「汽車駕駛人酒精濃度超過規定標準（0.55以上）」之
    違規，而予以舉發，嗣經原處分機關依道路交通管理處罰條
    例第35條第1 項第1 款、第24條等規定，裁處罰鍰44,600元
    、吊扣駕駛執照12個月，並應參加道路交通安全講習等情，
    有原處分機關100 年12月2 日高監自裁字第裁80-N00000000
    號違反道路交通管理事件裁決書、高雄縣政府警察局舉發違
    反道路交通管理事件通知單各1 份在卷可稽，是異議人於上
    開時、地確有汽車駕駛人，駕駛汽車經測試檢定酒精濃度超
    過規定標準之違規事實，應堪認定。茲就原處分所為裁罰是
    否適法妥當，分別論述如下：
  (一)罰鍰部分：
  1.按道路交通管理處罰條例第35條第8 項規定：「前項汽車駕
    駛人，經裁判確定處以罰金低於本條例第92條第4 項所訂最
    低罰鍰基準規定者，應依本條例裁決繳納不足最低罰鍰之部
    分」。是以，違反道路交通管理處罰條例之酒後駕車行為人
    ，如其因同一行為所受之罰金刑事處分低於主管機關依該條
    例第92條第4 項所定之最低罰鍰基準規定（指違反道路交通
    管理事件統一裁罰基準表）時，交通裁罰機關仍得裁處該行
    為人不足部分之罰鍰。又修正後行政罰法第26條第2 項已將
    上開「緩起訴處分確定應屬實質刑事法律處罰」，而有行政
    罰法第26條第1 項「一事不二罰」原則適用之解釋明文化，
    且於同條第3 項、第4 項明定依緩起訴處分提供之勞務，與
    行政罰鍰之折抵方式，均如上述。則異議人雖已依刑事法律
    予以處罰，行政機關仍得於最低罰鍰之範圍內裁處，並應以
    每小時基本工資折算義務勞務時數核算予以扣抵罰鍰金額。
  2.查，本件異議人因上開酒後駕車之行為，涉犯刑法第185 之
    3 之公共危險罪，經臺灣高雄地方法院檢察署檢察官以98年
    度偵字第18269 號為緩起訴處分，緩起訴期間為1 年，異議
    人應向臺灣高雄地方法院檢察署指定之公益團體、地方自治
    團體或社區提供義務勞務50小時及參加法治教育課程1 次，
    上開緩起訴處分於98年8 月19日確定，異議人業已履行上開
    緩起訴條件完畢，緩起訴處分期間於99年8 月18日期滿而未
    經撤銷等情，有上開緩起訴處分書及被告前案紀錄表在卷可
    稽，復經本院調閱上開案號之偵查卷宗核閱屬實。本件異議
    人既已因同一行為依檢察官之緩起訴命令服50小時之義務勞
    務，則依上揭法律規定，該50小時依「最初裁處時」之每小
    時基本工資（查本件裁處時即100 年10月27日之每小時基本
    工資為98元，有行政院勞工委員會99年9 月29日勞動2 字第
    09 90131565 號公告附卷可稽），乘以提供義務勞務50小時
    核算結果，異議人上開義務勞務可扣抵罰鍰金額為4,900 元
    。本件異議人經檢測其酒精濃度達每公升0.75毫克，已認定
    如前，則依前揭道路交通管理事件統一裁罰基準表，其最低
    裁罰基準即為49,500元，故異議人尚須補繳不足部分之罰鍰
    44,600元【即49,500－4,900 ＝44,600】，原處分機關以異
    議人酒精濃度超過規定標準，對其裁處罰鍰44,600元，並無
    違誤。異議人誤解前開條文之解釋，認為既已為緩起訴處分
    ，即不得再依前述規定補罰，並無足採。
  (二)原處分機關對異議人為吊扣駕駛執照12個月及施以道路交通
    安全講習之處分部分，乃係預防將來再犯危險之管制罰，而
    有別於前揭針對已發生違規事實科處罰鍰之行政秩序罰，屬
    行政罰法第26條第1 項但書所稱之「其他種類行政罰」。是
    原處分機關依道路交通管理處罰條例第35條第1 項第1 款規
    定，吊扣異議人駕駛執照1 年及施以道路交通安全講習之處
    分等部分，並無悖法。
七、綜上所述，因異議人於上述時、地，酒後駕駛前揭自小客車
    ，呼氣中酒精濃度每公升0.75毫克，原處分機關依道路交通
    管理處罰條例第35條第1 項第1 款等規定，裁處異議人罰鍰
    44,600元、吊扣駕駛執照12個月，並應參加道路交通安全講
    習，並無違誤，異議人執上開情詞聲明異議，洵無理由，應
    予駁回。
八、據上論斷，應依道路交通事件處理辦法第18條，裁定如主文
    。
中    華    民    國  100     年    12    月    27    日
                  交通法庭  法  官    何秀燕
以上正本證明與原本無異。
如不服本裁定，應於收受送達後5 日內向本院提出抗告狀。
中    華    民    國   100    年    12    月    27    日
                            書記官    蔡蓓雅